【裁判字號】    92,勞訴,1
【裁判日期】    920630
【裁判案由】    給付資遣費等
【裁判全文】
臺灣臺北地方法院民事判決  九十二年度勞訴字第一號
    原      告  甲○○
                乙○○
    共      同
    訴訟代理人  曾國龍律師
    被      告  三陽證券股份有限公司
    法定代理人  丙○○
    訴訟代理人  黃旭田律師
                陳忠勝律師
右當事人間請求給付資遣費等事件，本院判決如左：
    主      文
被告應給付原告甲○○新台幣玖萬伍仟肆佰捌拾肆元，及自民國九十一年十一月十九
日起至清償日止，按週年利率百分之五計算之利息。
原告其餘之訴駁回。
訴訟費用由被告負擔百分之五，原告乙○○負擔百分之五十四，原告甲○○負擔百分
之四十一。
本判決第一項所命給付，於原告甲○○以新台幣參萬貳仟元為被告供擔保後，得假執
行；但被告如於假執行程序實施前，以新台幣玖萬伍仟肆佰捌拾肆元為原告甲○○預
供擔保後，得免為假執行。
原告其餘假執行之聲請駁回。
    事      實
甲、原告方面：
一、聲明：
（一）被告應給付原告甲○○新台幣（下同）九十七萬一千九百七十元，及自起訴狀
      繕本送達翌日即民國九十一年十一月十九日起至清償日止，按週年利率百分之
      五計算之利息。
（二）被告應給付原告乙○○一百十九萬四千三百零三元，及自起訴狀繕本送達翌日
      即九十一年十一月十九日起至清償日止，按週年利率百分之五計算之利息。
（三）願供擔保，請准宣告假執行。
二、陳述：
（一）原告甲○○、乙○○均於八十七年四月十日起受僱於被告公司，分別擔任企劃
      部門及經紀部門協理，薪資每月分別為十八萬元及十九萬元，期間並經多次調
      整工作內容，嗣於八十八年十一月一日，被告公司將所有「協理」改敘為「副
      總經理」，但職級仍與協理相同維持十五職等。詎被告公司於九十一年六月未
      經原告同意即片面將原告薪資降為每月十四萬元，更自九十一年七月起片面再
      減為每月六萬元，原告已向被告提出異議，仍未獲被告置理，原告甲○○、乙
      ○○遂分別於九十一年八月六日及九十一年九月十日依勞動基準法（下稱勞基
      法）第十四條第一項第五、六款規定終止系爭僱傭契約，自得依勞基法第十四
      條第四項及第十七條規定，請求被告給付資遣費及依兩造間僱傭契約請求被告
      給付未付薪資。原告甲○○部分未付薪資為十九萬六千元（九十一年六月欠付
      薪資四００００元＋九十一年七月欠付薪資十二００００＋九十一年八月欠付
      薪資一八００００×六/三十=一九六０００）。被告應付原告甲○○資遣費為
      七十七萬五千九百七十元[月平均工資十七萬九千零七十元 (每月薪資一八０
      ０００×六÷九十一年八月六日離職前六個月總日數一八一×每月以三十日計
      三十)×年資基數四又十二分之四 (年資四年三個月又二十八天，依勞基法第
      十七條規定換算之年資基數為四又十二分之四)= 七七五九七０）。金額合計
      九十七萬一千九百七十元（一九六０００＋七七五九七０=九七一九七０）。
      原告乙○○部分未付薪資為三十七萬三千三百三十三元（九十一年六月積欠薪
      資五００００＋九十一年七月積欠薪資十三００００＋九十一年八月積欠薪資
      十三００００＋九十一年九月未付薪資六三三三三元 (一九００００×十/三
      十= 六三三三三)= 三七三三三三）。被告應付原告乙○○資遣費八十二萬零
      九百七十元（月平均工資十八萬五千八百八十元 (平均工資一九００００×六
      ÷九十一年八月三十一日離職前六個月總日數一八四×三十)×四又十二分之
      五 (年資四年又五個月，依勞基法第十七條規定計算之年資基數為四又十二分
      之五)= 八二０九七０）。
（二）原告並無代表被告公司簽名及為法律行為之權限，且自始未以經理人之名義向
      主管機關登記，並非公司法所稱之經理人。再原告任職被告公司期間，均與其
      他員工同受獎懲、考績，並以為職等及薪級晉升之依據，且原告薪資之計算均
      與其他員工相同，以職等及薪點調整計算，請假及出勤亦均需依被告公司之規
      定辦理。又原告就管轄部門間之人事調動，雖有決定權限，但部門內是否錄用
      員工及錄用何人，均需經被告公司同意，原告並無自行決定之權利。原告雖有
      列席董事會但並無決議權。又原告乙○○雖曾擔任分公司經理，然此係因原告
      乙○○具備「高級營業員」牌照，方受公司「指揮」兼任分公司經理人，而原
      告甲○○則未曾兼任分公司經理，工作性質當與原告乙○○不同。原告除為被
      告公司服勞務外，並無其他目的，縱使原告供給之勞務不生預期之結果，仍可
      具領薪資。又原告並按月扣繳「勞保費」，更可證原告確屬勞工。至於被告所
      稱原告「參與人事評議委員會」、「考績由總經理、董事長為之」、「列席董
      事會」、「由董事會核定任免」、「督導三、四個部門」、「兼任分公司經理
      」、「出席經營會議」、「依法向證期會申報股權變動資料」、「由董事會決
      議調整職務時均列席」云云，均與系爭契約性質是否為勞動契約無涉。原告之
      職稱雖為副總經理，但未經被告依公司法第二十九條規定由董事會任免，原告
      調整職務均僅由董事長逕行發布，且被告公司主辦會計之人員陳明娟、蔡芳儀
      之任免亦均由董事會決議任免，可見任免職務由董事會決議，僅係出於慎重，
      非即可執此認定兩造間之契約性質非屬勞動契約。又被告抗辯之「原告二人督
      導三、四個部門」、「原告可核准營業員獎金」、「原告參加人事評議委員會
      」、「原告乙○○兼任分公司經理人」、「有權代理公司為其期貨交易行為」
      、「參與經營管理會議」、「被告申報受託買賣外國有價證券 (複委託)由甲
      ○○決行」、「申請加入俱樂部及申辦來來飯店會員卡」、「人事自主權」、
      「考績權」等，均是依公司之相關規定及職務執掌，在被告之指揮、命令、監
      督從屬關係下所為。被告所謂原告與其他不同之處，僅是擔任主管幹部之原告
      與非主管之基層員工作之工作性質不同而已，然與是否受雇主之指揮、命令、
      監督，具從屬關係與否之判斷實屬無涉。
（三）有關積欠薪資部分，原告甲○○與乙○○前與被告合意之每月薪資分別為每月
      十八萬元及十九萬元，被告在未經原告同意下自九十一年六月起片面減薪，無
      論原告是否有勞基法之適用，被告均應給付原告積欠之薪資。再者，原告甲○
      ○對被告片面減薪已於九十一年七月十六日口頭提出異議，且於同年七月二十
      五日以存證信函表示異議，並於同年八月六日終止勞動契約，原告乙○○則於
      九十一年八月二十八日以被告片面大幅降薪提出異議並於同年九月十日終止僱
      傭契約，均無沉默之情事。原告於九十一年八月六日及九十一年九月十日依法
      終止勞動契約前，仍有繼續任職提供勞務之義務，自不容以原告繼續提供勞務
      ，即謂原告同意被告片面減薪之行為。
 三、證據：提出公司職員聘任通知書 (八七)陽總人字第○五五號、公司職員改敘通
     知書 (八八）陽人總字第一六三號、公司職等表、核薪通知書（九十）人字
     第五五七號、核薪通知書（九一）人字第一八六號、被告（九一）人字第二三
     七號及（九一）人字第二三八號函、台北市府郵局第四二四號存證信函、台北
     市府郵局八月六日存證信函、員工離職申請表、勞工局協調會紀錄、考績通知
     書、獎懲通知書、職員年度考績實施辦法、被告（九一）人函字第○二○號函
     、八七年度主管人員考績表（乙○○）、被告第四屆第十二次董事會議紀錄、
     第四屆第十六次董事會議事錄、第五屆第二次董事會議事錄、董事會議事手冊
     、被告公司組織圖（八十九年四月二十九日）、第五屆第十二次董事會議事手
     冊、被告公司組織圖（九十一年三月十八日）、第五屆第十七次董事會議議事
     手冊、公司職員請假規則、職員出勤管理規則、經紀部業績獎金暨錯帳處理辦
     法、營業員業務獎金核算流程、被告八十七年六月二十三日簽呈、經紀業務團
     體達成及業績獎金辦法、八十八年三月十八日簽呈、法人部業務獎金辦法、九
     十年三月二十一日簽呈、經紀業務績效獎金辦法、自營部門業務績效獎金辦法
     、承銷及股代部門業務績效獎金辦法、債券部門業務績效獎金辦法、修改後之
     「八九年度業務、工作及經營績效獎金辦法」摘要、八七年度主管人員考績表
     （甲○○）、第五屆第十四次董事會議事手冊、業務人員登記名冊資料、被告
     公司（九十）稽函字第○一號書函、內部控制制度圖、被告（八八）稽函字第
     001號暨內部控制查核報告、經營管理會九十年度預定議程一覽表、職員晉升評
     核實施準則、職員遴選進用辦法、人事評議委員會設置辦法、公司聯合職工福
     利委員會書函（八九）福函字第００二號、聯合職工福利委員會第一屆第四次
     委員會議 (紀錄)各乙份及、員工薪資通知單二份為證。
乙、被告方面：
一、聲明：
（一）原告之訴及假執行之聲請均駁回。
（二）如受不利判決，願預供擔保請准宣告免為假執行。
二、陳述：
（一）原告係被告依公司法委任之經理人，具有一定之自主權，並得在授權範圍內，
      自行裁量決定處理事務方法，原告之任用依公司業務章程第九章第一節規定係
      由董事會核定，被告公司除經理人外，一般受僱勞工之任免不需經董事會同意
      ，而主辦會計人員係依商業會計法第五條規定其任免需經董事會決議。原告自
      八十七年四月受聘於被告公司起即是擔任「協理」，嗣後並以原職等改敘為「
      副總經理」。原告除列席董事會外，並均負責督導公司三、四個部門，原告乙
      ○○負責督導「分公司籌設小組」、「法人組」、「民生分公司」、「總公司
      經紀部」等部門，及兼任台南、城中、樹林分公司負責人。原告乙○○就其督
      導部門之開戶手續、大額受託買賣交易、債券型基金之買賣決策、員工福利金
      之提撥、營業員獎金發放與否等之決定，均有自主權，可以代理公司與客戶簽
      約。原告甲○○則負責督導「債券部」、「國際業部」、「企劃部」，就該部
      門之人事、經營、財務上均具有一定之自主權，並得代表公司與他公司進行期
      貨交易行為，並且就其負責之國外分公司「匯業三陽證券有限公司」部分，可
      代表公司在所有文件上簽章甚至接受客戶授權買賣股票。原告均有參與公司「
      人事評議委員會」進行被告公司人員晉升之考評，及定期參加「經營會議」，
      以擬定經營方針、員工福利政策等之決策。又被告對原告均無上下班時間或工
      時之限制、無強制其請假之規定，縱原告有加班，亦不會給付原告加班費。原
      告之報酬均由董事會授權董事長調整，並均享有配車及獨立停車位等與其他一
      般員工不同之待遇，且為經營管理上之需要，由被告付費讓原告加入俱樂部，
      復為原告配有個人行動電話、編列交際費，並因原告均屬經營管理會之成員而
      能領取經營績效獎金，且原告尚需依法申報持股及報酬。被告公司即使是總經
      理亦有發給薪資通知單，故原告以被告發放之單據上有「薪資」等字樣，即謂
      其屬勞工，自不足取。再被告為原告投保勞工保險乃係依勞工保險條例規定所
      為之強制保險，亦不足以認定兩造間之契約性質係屬勞動契約。又原告雖受有
      考績及獎懲，然此僅是作為日後是否「繼續委任」之參考，並作為核發獎金之
      依據，並非以此作為晉升之依據，且被告公司包括總經理在內均有考績，自不
      得以此率認原告係屬勞工。又所擔任職務之調動，事前均經原告同意，自不得
      謂被告有片面調動原告之權利。
（二）被告於九十一年五月三十日通知原告自九十一年六月一日起，調整薪資報酬為
      十四萬元，原告就此並未提出任何異議而繼續任職，被告再於九十一年七月十
      一日發函原告調整報酬，原告仍未提出異議繼續任職，原告甲○○直至九十一
      年七月二十五日及八月六日，始發存證信函表示無法接受，並於九十一年八月
      六日終止契約。原告乙○○則迄於九十一年八月底方表示反對，並繼續任職至
      九十一年九月十日，足認原告已經同意被告之調薪，自無權再請求被告給付。
（三）縱認被告應給付原告資遣費，但原告請求被告給付之資遣費金額亦過高，原告
      甲○○可領之資遣費僅為六十二萬九千零七十七元[(九十一年二月七日至二十
      八日薪資一四一四二九＋九十一年三月薪資一八００００＋九十一年四月薪資
      一八００００＋九十一年五月薪資一八００００＋九十一年六月薪資一四００
      ００＋九十一年七月薪資六００００＋九十一年八月一日至六日薪資一一六一
      三)÷總日數一八一日×四又十二分之三 (工作年資四年三個月依勞基法第十
      七條規定計算之年資基數)= 六二九０七七]。原告乙○○可領之資遣費為五十
      六萬七千九百五十七元[(九十一年三月十一日至三十一日薪資一二八七一０＋
      九十一年四月薪資一九００００＋九十一年五月薪資一九００００＋九十一年
      六月薪資一四００００＋九十一年七月薪資六００００＋九十一年八月薪資六
      ００００＋九十一年九月一日至十日薪資二００００)÷總日數一八四日×四
      又十二分之五 (工作年資四年五個月依勞基法第十七條規定計算之年資基數)=
      一二八五九四]。
三、證據：提出被告八十七年六月二十四日人事評議會議紀錄、原告八十七年主管人
    員考績表、被告八十七年四月二十二日董事會會議紀錄、被告業務章則、被告八
    十六年六月修正章程、被告八十七年四月公告之組織圖、營利事業登記證、被告
    董事會會議紀錄、被告經營會議開會通知單、被告公司章程、被告公司股權變動
    表、八十八年十一月二十四日被告公司董事會會議紀錄、由原告核准之營業員獎
    金月報表、九十年度人事評議委員會會議紀錄、被告分公司經濟部公司執照、營
    利事業登記證、授權書、原告代表匯業三陽證券有限公司簽章之文件及代表公司
    接受客戶授權委託買賣股票授權書、被告公司第四屆第三次董事會會議紀錄（摘
    錄）、被告為經營需要申請加入俱樂部簽呈及申請加入來來飯店會員以節省交際
    費簽呈、被告公司經營績效獎金辦法、被告公司董事長及總經理薪資通知單、分
    公司經理人黃定國面談資料（由原告乙○○面談）、有調職員工親自簽名同意調
    職之員工異動申請表、經理人係由原告調動之員工異動申請表、原告有權決定是
    否遇缺不補之員工異動申請表、原告核准之員工異動申請表、原告修改任職職稱
    權限之員工異動申請表、人事評議委員會議及考績委員會議紀錄、被告公司八十
    八年至九十年財務報表（摘錄報酬部分）、考績列等統計表及考績清冊（節本）
    、主管會議紀錄、職員考績表、職員考績表各乙份、經營會議紀錄、被告公司內
    部函稿各二份、被告公司「經營會議」會議紀錄三份、被告公司人員需求申請表
    、由原告乙○○自己申請並核准之員工異動申請表各四份及委託買賣證券受託契
    約書七份為證。
    理      由
一、本件原告起訴主張：原告甲○○、乙○○均於八十七年四月十日起受僱於被告公
    司，分別擔任企劃部門及經紀部門協理，薪資每月分別為十八萬元及十九萬元，
    於八十八年十一月一日間，被告公司將「協理」均改敘為「副總經理」。詎被告
    公司於九十一年六月未經原告同意即片面將原告薪資降為每月十四萬元，更自九
    十一年七月起片面減為每月六萬元，原告甲○○、乙○○分別於九十一年八月六
    日及九十一年九月十日依勞基法第十四條第一項第五、六款規定終止系爭僱傭契
    約，自得依勞基法第十四條第四項及第十七條規定，請求被告分別給付資遣費七
    十七萬五千九百七十元、八十二萬零九百七十元；及依兩造間僱傭契約請求被告
    給付未付薪資十九萬六千元及三十七萬三千三百三十三元等情。爰依勞基法第十
    四條第四項、第十七條及兩造間之僱傭契約，求為命被告給付原告甲○○九十七
    萬一千九百七十元，給付原告乙○○一百十九萬四千三百零三元，及均自起訴狀
    繕本送達翌日即九十一年十一月十九日起至清償日止，按週年利率百分之五計付
    法定遲延利息之判決。
    被告則以：原告係依公司法委任，具有一定之自主權，並得在授權範圍內，自行
    裁量決定處理事務方法之經理人，並非勞基法上規定之勞工。又被告於九十一年
    五月三十日及同年七月十一日通知原告自九十一年六月一日及七月一日起，調整
    薪資報酬為十四萬元及六萬元，原告就此並未提出任何異議而繼續任職，足認原
    告已經同意減少報酬等語，資為抗辯。
二、原告主張原告甲○○、乙○○均於八十七年四月十日起任職於被告公司，擔任企
    劃部門及經紀部門協理，薪資每月分別為十八萬元及十九萬元，嗣於八十八年十
    一月一日間，被告公司將所有「協理」改敘為「副總經理」。原告甲○○、乙○
    ○分別於九十一年八月六日及九十一年九月十日終止契約之事實，業據原告提出
    公司職員聘任通知書 (八七)陽總人字第○五五號、公司職員改敘通知書 (八八
    ）陽人總字第一六三號、核薪通知書（九十）人字  第五五七號、核薪通知書
    （九一）人字第一八六號、（九一）人字第二三七號及（九一）人字第二三八號
    、北市府郵局八月六日存證信函、員工離職申請表、勞工局協調會紀錄、考績通
    知書、獎懲通知書、原告甲○○存證信函、原告乙○○員工離職申請表各乙份及
    員工薪資通知書二份為證（見本院九十一年度北勞調字第一五八號卷第二頁至第
    十九頁、第二二頁至第二三頁），復為被告所不爭執，堪信為真實。至原告以被
    告違反勞動契約及勞工法令，及未依約給付薪資為由終止契約，請求被告依勞基
    法規定給付資遣費，則為被告所否認，並以前開情詞置辯。經查：
（一）按勞基法第二條第一款規定，關於適用該法所稱之「勞工」係指受雇主僱用從
      事工作獲致工資者，而勞工依勞動契約提供勞務給付，係為雇主從事工作、受
      雇主之指示、為雇主服勞務，而具有從屬性。此一從屬性乃勞動契約之特徵，
      依勞動法界歷來之見解，可分為人格上之從屬及經濟上之從屬，前者指勞工提
      供勞務之義務履行係受雇主之指示，雇主透過勞動契約將勞工納入其事業組織
      中，決定勞工勞務義務之給付地點、時間及給付量、勞動過程等，在支配勞動
      力之過程即相當程度的支配勞工人身及人格，且在勞工有礙企業秩序及運作時
      得施以懲罰，以維護企業之正常生產。後者係指勞工完全被納入雇主之經濟組
      織與生產結構中，其勞動力需依賴雇主之生產資料始能進行勞動，對雇主有經
      濟上之依賴性。前開勞動契約之勞工，與不具從屬關係之委任契約，其受任人
      係處理一定目的之事務具有獨立之裁量權，其性質自不相同。
（二）本件原告於八十七年四月十日任職被告公司後均即擔任協理，原告乙○○負責
      督導「分公司籌設小組」、「法人組」、「民生分公司」、「總公司經紀部」
      ，原告甲○○負責督導「債券部」、「國際業部」、「企劃部」，迄於八十八
      年十一月一日被告公司將「協理」均改敘為「副總經理」，而不論協理或副總
      經理，其權責均僅在總經理之下，有公司組織圖在卷可查（見本院九十一年度
      北勞調字第一五八號卷第五七頁、本院卷第一一九頁）。原告乙○○並兼任被
      告公司台南、城中、樹林等分公司之經理，且登記為各該分公司之負責人，有
      分公司經濟部公司執照、台南市政府營利事業登記證、證券商分公司許可證照
      、公司變更登記事項卡、經濟部公司執照、台北縣政府營利事業登記證各乙份
      在卷可查（見本院卷第五二頁至第五七頁）。原告乙○○就其轄屬部門之事務
      有以法定代理人之身分代表被告公司與他人簽約之權利，有委託買賣證券受託
      契約書、櫃檯買賣有價證券開戶契約書數份在卷可查（見本院卷第四六頁至第
      五一頁）。而原告二人就其前開轄屬部門間之人事調動亦均有最後決定權，業
      據原告陳述在卷（見本院卷第二三九頁），並有員工異動申請表、職務調動同
      意書各乙份在卷可查（見本院卷第一八四頁、第一八六頁至第一八七頁、第一
      九二頁），原告復有決定轄屬部門所需人力之條件（年齡、教育程度、畢業科
      系、具備能力、工作經驗、性向、證照）、僱用性質（正式、約僱、實習等）
      、人數及工作時間等，有人員需求申請表數份在卷可參（見本院卷第一七九頁
      至第一八０頁之原告乙○○批示之申請表、本院卷第一七七頁至第一七八頁之
      原告甲○○批示之申請表），原告就其轄屬部門之員工尚有考績評等權利，有
      考績清冊、職員考績表、主管人員考績表數份及職員晉升評核實施準則乙份在
      卷可參（見本院卷第二０四頁至第二０七頁、第二二０頁），復有營業獎金核
      給金額若干之決定權利（見本院卷第三九頁至第四三頁之營業員獎金月報表上
      原告之核准簽名）。堪認原告在提供勞務之過程中，就其轄屬各部門之人事及
      經營均享有一定之自主權，並非僅是依被告指示提供勞務。
（三）次查原告係被告公司由董事長召集之經營管理會議成員，該會議內容係決定公
      司行銷策略、獎金發放辦法之確認、獎金發放人員資格之變更、預算執行進度
      、公司作業規則之修訂及業務執行之檢討、員工福利金提撥之上限等（見本院
      九十一年度北勞調字第一五八號卷第六四頁之開會通知單、本院卷第六四頁至
      第七十頁、第二０九頁至第二一一頁之八十八年二月六日、九十年十二月十七
      日、九十一年六月十二日、九十年一月二十日及九十年十月三日之經營會議紀
      錄），原告亦是被告公司由總經理召集之公司年度考績會議及人事評議委員會
      之成員，該會議之內容係就公司各部門之考績（特優、優、良、可）比例若干
      為決定，及就公司各部門主管所評等之考績及獎懲結果為最後之修正確定（見
      本院卷第四四頁之九十年十二月二十七日人事評議委員會會議紀錄、第一九五
      至第一九六頁之九十年一月十七日人事評議委員會會議紀錄、本院卷第一九七
      頁至第一九八頁之九十年十二月二十七日職員年度考績委員會會議紀錄、本院
      卷第一九九頁至第二０三頁之八十八年十二月二十一日考績委員會會議紀錄、
      九十年度各部門考績列等統計表、九十年度考績清冊、八十八年度考績清冊）
      。原告復均列席被告公司董事會（見本院九十一年度北勞調字第一五八號卷第
      五九頁至第六三頁之董事會議紀錄、本院卷第一０三頁至第一一三頁之董事會
      會議紀錄）。足見原告就被告公司之業務運作及人事調整，亦有一定之影響權
      限。
（四）再查原告上下班毋庸與其他職員相同必須依出勤規則打卡，且縱原告有加班，
      被告亦不會給予加班費，為兩造所不爭（見本院卷第八八頁、第二八頁）。足
      見原告就其出勤方式有一定之自主權，被告對原告之出勤時間不會加以查核，
      原告並非受被告指示之時間提供勞務。再徵諸：原告於八十七年四月十日進入
      被告公司即擔任協理，分別負責管理公司前開「法人組」、「債券部」等各部
      門，故原告非由基層員工所晉升；再被告公司為使公司經營管理人員發揮最大
      工作效能，亦訂有經營績效獎金辦法，即如被告公司決算稅前盈餘達前期期末
      股權權益之百分之十以上時，得就其中提撥一定比例之經營績效獎金，給與如
      原告等擔任經營管理委員會之成員，以為獎勵，有八十八年二月六日經營管理
      會議紀錄乙份在卷可查（見本院卷六五頁），此為被告公司其他一般受指揮監
      督提供勞務之員工所無；又原告之任職係經由被告公司董事會任命，有業務章
      程、被告八十六年六月章程各乙份在卷可稽（見本院九十一年北勞調字第一五
      八號卷第五三頁至第五六頁）。故原告之聘任係被告依修正前公司法第二十九
      條規定及被告八十六年六月十三日章程第十八條第四款規定所委任；再被告亦
      依證券交易法第二十五條規定，申報擔任公司經理人之原告持有被告公司之股
      票種類及股數，有申報表乙份在卷可查（見本院九十一年度北勞調字第一五八
      號卷第七十頁至第七一頁），並於被告公司之財務報表上列載擔任公司經理人
      之原告之報酬、車馬費及其他福利，有財務報表數份在卷可查（見本院卷第七
      一頁至第七三頁）；此外，原告任職被告公司期間之職務調整，均係由被告公
      司董事會決議，有董事會議紀錄數份在卷可查（見本院九十一年度北勞調字第
      一五八號卷第五九頁至第六三頁、本院卷第一０三頁至第一一三頁），此與公
      司一般職員僅由公司執行職務之總經理即可調動不同；被告公司尚分別提供原
      告私人座車（裕隆二千）各乙輛及獨立停車位、個人行動電話（見本院卷第七
      一頁至第七三頁之被告公司八十八年度至九十年度之財務報表），復由被告付
      費讓原告乙○○加入飯店俱樂部（來來大飯店、台北遠東國際飯店），有簽呈
      、請款單各乙份在卷可稽（見本院卷第七七頁至第七九頁）；而原告乙○○、
      甲○○任職被告公司於調降前每月薪資已達十九萬元及十八萬元，較一般職員
      之薪資高出甚多。益證被告聘請原告是為借重其個人經營管理能力，原告任職
      被告公司係處於經營管理之地位，而非僅是受被告監督提供勞務。堪認兩造間
      之契約性質並非勞基法第二條規定之勞動契約，而係原告擔任被告公司副總經
      理具有獨立裁量權限之經理人委任契約。從而，原告以其為勞基法第二條第一
      款規定之勞工，兩造間之契約性質係勞基法第二條第六款規定之勞動契約，依
      勞基法第十四條第四項、第十七條規定，請求被告給付資遣費，即無依據。
（五）原告雖主張其自任職被告公司以來，其所任職務內容之異動，均由董事長片面
      告知，可見未經董事會決議，且此調動均由被告片面決定未經原告同意，足見
      原告係受被告支配提供勞務云云。惟按董事長對內為董事會主席，對外代表公
      司（公司法第二百零八條第三項規定、被告公司章程第十七條規定參照，見本
      院九十一年度北勞調字第一五八號卷第六七頁），故由被告公司董事長代表被
      告公司通知原告擔任之職務為何，與原告之職務之調動係經由被告公司董事會
      決議，並不相悖；再縱認原告職務內容之異動已變更兩造間之系爭委任契約，
      但被告於委任契約進行中，自可向原告為變更契約內容之要約，原告就此自有
      承諾與否之權，不得以原告擔任被告公司經理人期間職務內容有所異動，即謂
      被告對於原告之調動無拒絕與否之權利。原告再執卷附之被告公司營業員業績
      獎金辦法、團體獎金辦法、業務績效辦法、經營績效辦法（見本院卷第一二九
      頁至第一四五頁），主張關於其職權之行使，均係依被告公司已經制訂之規定
      行之，且原告就可否再僱用新職員，及錄用何人，均無決定權，故原告並無自
      主權云云。惟按一個有制度之公司，其運作必有既定政策、目標及營運方式為
      規臬，即令公司董事長亦不可能完全不受任何限制為所欲為。故原告雖在事務
      之處理，或有接受被告董事會指示之情事，惟屬為公司之利益為考量地服從，
      原告依前開業務獎金辦法等規定行使其職權，亦有審核是否確實符和前開辦法
      規定之要件，及決定是否向公司申請僱用新人及其條件等，故仍可運用指揮性
      、計劃性或創作性，對自己所處理之事務加以影響，與勞動契約之受僱人，在
      人格上及經濟上完全從屬於雇主，對雇主之指示具有規範性質之服從，並不相
      同（最高法院九十年度台上字第一七九五號判決要旨參照）。原告復執卷附之
      核薪通知書及薪資單（見本卷九十一年北勞調字第一五八號卷第十二頁、第十
      四頁、第十五頁至第十六頁），主張被告對原告亦訂有職等，所給付之薪資亦
      訂有基本底薪、伙食費、主管加給等各名目，與一般勞工並無不同云云。惟被
      告給付報酬與公司董事長及總經理，亦是發給「員工薪資通知單」，其上並列
      載「基本底薪」、「伙食津貼」等項，有員工薪資單二份在卷可稽（見本院卷
      第八一頁至第八二頁），足認被告將原告定有職等，並將報酬之給付定有「基
      本底薪」等各名目，僅是作為計付原告委任報酬之計算標準。原告再云其與其
      他員工相同，均需依被告公司辦理請假及出勤，及接受被告公司評等考績、獎
      懲，故原告係從屬被告公司提供勞務。惟查原告既任職被告公司擔任副總經理
      ，而被告復係一具有制度之公司，自訂有一定之標準作為審酌是否繼續聘任之
      參考依據，非可由原告恣意為之，而原告之考績，係由對內為董事會主席，對
      外代表公司之董事長決定，原告之獎懲亦由常駐董事監察人小組決議為之（見
      本院九十一年度勞調字第一五八號卷第二五頁之考績通知書、第二六頁之獎懲
      通知書、第二七頁之年度考績實施辦法及本院卷第一０二頁之考稽表），即與
      被告公司其他員工之考績係由其單位主管評分，係被告基於指揮監督關係所為
      之獎懲有所不同；再原告依兩造間契約關係必須為被告公司處理業務，則如原
      告因故暫時無法處理，當需將此情形告知被告，此為原告應依約忠實處理被告
      公司業務所必然，不能以原告如不進被告公司需向被告請假，即謂原告之出勤
      時間亦受被告之指揮監督。原告又云被告公司陳月娟、蔡芳儀等人員之任免，
      亦是經被告公司董事會之決議。然查陳月娟、蔡芳儀係擔任被告公司主辦會計
      之人員，為原告所不爭，而公司主辦會計人員之任免，在股份有限公司應由董
      事過半數之出席及出席董事過半數同意決議行之（商業會計法第五條第二項規
      定參照），故其等人員之任免需經董事會決議，係基於法律之規定，自非以此
      即可認定被告公司全部員工之任免均需經董事會決議。原告再稱被告亦有為其
      投保勞工保險云云，惟據此僅能認為原告係勞工保險條例上規定之勞工，未能
      以此即可認定原告是勞基法上規定之勞工。故原告前開主張，均不足取。
三、原告再主張其九十一年六月之薪資被告均僅給付十四萬元，九十一年七月以後均
    僅給付六萬元或以六萬元比例計算之薪資，並未依約給付，故請求被告應再給付
    未付薪資各三十七萬三千三百三十三元（原告乙○○九十一年六月至八月六日）
    、十九萬六千元（原告甲○○九十一年六月至九月十日）云云，惟為被告所否認
    。經查被告於九十一年五月三十日通知原告自九十一年六月一日起調整每月報酬
    為十四萬元，為原告所自認（見本院卷二九八頁），並有核薪通知書乙份在卷可
    查（見本院九十一年度北勞調字第一五八號卷第十七頁），被告並於九十一年七
    月五日給付九十一年六月份薪資十四萬元，為原告所自認（見本院卷第二九八頁
    ），並有薪資通知單在卷可查（見本院九十一年度北勞調字第一五八號卷第十五
    頁及第十六頁），而原告至此均未向被告提出異議（見本院卷九十一年度北勞調
    字第一五八卷之第二十一頁原告甲○○存證信函，已明載其於九十一年七月十六
    日方就減薪等情向被告提出異議），原告未提出任何異議而繼續任職，足認原告
    就被告此部分減薪，已經默示同意。嗣被告再於九十一年七月十一日發函與原告
    表示自九十一年七月起將薪資調降為六萬元，亦為兩造所不爭（見本院卷第二九
    八頁），並有核薪通知書二份在卷可查（見本院卷九十一年度北勞調字第一五八
    號卷第十八頁及第十九頁），而原告甲○○則於九十一年七月二十五日正式發函
    提出異議，有存證信函乙份在卷可稽（見本院第九十一年度北勞調字第一五八號
    卷第二十頁至第二二頁），並於被告給付九十一年七月份薪資之翌日（被告係於
    隔月五日給付薪資，為兩造所不爭，見本院卷第二九八頁）即九十一年八月六日
    終止兩造間系爭委任契約。足認原告甲○○就被告片面調降九十一年七月份已表
    示反對。而按原告依兩造委任契約提供勞務可獲得之報酬若干，乃該委任契約之
    要素，故被告並無片面變更之權利，故被告於原告吳建營聲明異議後仍就原告甲
    ○○該九十一年七月及八月份薪資均僅以每月六萬元之金額計付原告甲○○薪資
    六萬元及一萬一千六百十三元（見本院九十一年度北勞調字第一五八號卷第十九
    頁、本院卷第二四八頁之薪資通知單、核薪通知單），故被告應再給付原告甲○
    ○九十一年七月及八月不足之薪資九萬五千四百八十四元[九十一年七月份應付
    薪資十四００００-已付薪資六００００＋九十一年八月份應付薪資十四０００
    ０×六/三一 (九十一年八月份有三十一日)- 已付一一六一三= 九五四八三‧七
    ，元以下四捨五入]。至於原告乙○○於被告九十一年七月十一日通知自九十一
    年七月起調整薪資為每月六萬元，並於九十一年八月五日領取九十一年七月份之
    報酬（六萬元）後，迄於九十一年八月底方表示異議，堪認原告乙○○就被告自
    九十一年七月起將薪資調降為六萬元部分，已經默示同意，自不得再主張薪資短
    付請求被告補付報酬。
四、綜上所述，原告甲○○依兩造間之委任契約關係，請求被告給付九十一年七月份
    及八月份不足之薪資合計九萬五千四百八十四元，及自起訴狀繕本送達翌日即九
    十一年十一月十九日起至清償日止，按週年利率百分之五計算之法定遲延利息，
    洵屬有據，應予准許。至原告其餘之請求，即屬無據，不應准許。
五、兩造其餘主張陳述及所提之證據，經本院審酌後，認均不足以影響本判決之結果
    ，均毋庸再予論述，附此敘明。
六、兩造陳明願供擔保，聲請宣告假執行或免為假執行，經核原告甲○○勝訴部分，
    合於法律規定，爰分別酌定相當之擔保金額宣告之；至原告其餘假執行之聲請，
    因訴之駁回而失所依據，不予准許。
七、據上論結，原告之訴為一部有理由，一部無理由，依民事訴訟法第七十九條但書
    、第八十五條第一項但書、第三百九十條第二項、第三百九十二條，判決如主文
    。
中        華      民      國    九十二    年      六      月    三十    日
                                                   民事第三庭
                                                     法      官  黃書苑
右為正本係照原本作成
如對本判決不服，需於收受本判決後二十日內向本院提出上訴狀
中        華      民      國    九十二    年      六      月    三十    日
                                                     書  記  官  趙淑華


司法院資訊處製作；財團法人民間司法改革基金會備份。
